【裁判字號】    89,訴,531
【裁判日期】    890904
【裁判案由】    給付借款
【裁判全文】
臺灣嘉義地方法院民事判決  八十九年度訴字第五三一號
    原      告  台灣中小企業銀行股份有限公司
    法定代理人  己○○
    訴訟代理人  乙○○
    被      告  戊○○
                丙○○
                甲  ○
    兼右二人共同
    訴訟代理人  丁○○      住.
右當事人間請求給付借款事件，本院判決如左：
    主    文
被告戊○○、丙○○、丁○○、甲○應連帶給付原告新台幣貳佰萬元正及自民國八十
八年十二月三十日起至清償日止，按年息百分之八．二九計算之利息，及自民國八十
九年一月三十一日起至民國八十九年七月三十日止，按上開利率百分之十，自八十九
年七月三十一日止，按上開利率百分之二十計付違約金。
被告戊○○、丙○○、丁○○應連帶給付原告新台幣玖拾萬貳仟貳佰肆拾柒元正及自
民國八十八年十二月三十日起至清償日止，按年息百分之九．四計算之利息，及自民
國八十九年一月三十一日起至八十九年七月三十日止，按上開利率百分之十，自八十
九年七月三十一日起至清償日止，按上開利率百分之二十計付違約金。
訴訟費用由被告連帶負擔。
    事    實
甲、原告方面：
  一、聲明：如主文所示。
  二、陳述：
      （一）被告戊○○於民國（下同）八十八年八月三十日邀同被告丙○○、丁○○、甲○為連帶保證人，向原告借款新台幣（下同）貳佰萬元正，約定
            八十九年八月三十日到期清償，利率隨本行基本放款利率八．五二％減
            年率○．二三％機動調整之，現按年息百分之八．二九計付利息，遲延
            履行時，除仍按上開利率計息外，逾期在六個月以內依上開利率加十％
            超逾六個月部份依上開利率加二十％計算違約金。詎借款後，自八十八
            年十二月三十日起即未按期付息，利息亦僅付至八十八年十二月二十九
            日、尚欠本金貳佰萬元正。
      （二）債務人戊○○於八十八年八月三十日邀同被告丙○○、丁○○為連帶保
            證人，向原告借款壹佰萬元正，約定每一個月為一期，分三十六期平均
            攤還本息，至九十一年八月三十日到期清償，利率隨本行基本放款利率
            八．五二加年率○．八八％機動調整之，現按年息百分之九．四計付利
            息，遲延履行時，除仍按上開利率計息外，逾期在六個月以內依上開利
            率加十％超逾六個月部份依上開利率加二十％計算違約金。詎借款後，
            自八十八年十二月三十日起即未按期付本息，利息亦僅付至八十八年十
            二月二十九日，尚欠本金玖拾萬貳仟貳佰肆拾柒元正。
      （三）被告等與原告簽定授信約定書時，依第十二條之約定立約人與原告合意
            以嘉義地方法院為第一審管轄法院，合此聲明。為此狀請鈞院鑒核，賜
            准判決如原告訴之聲明，實為德便。
  三、證據：提出借據影本二紙、授信約定書影本、借款電腦明細表、放款利率歷史
            資料表、契據條款變更契約影本各乙份及更換印鑑申請書影本、印鑑卡
            影本各三份為證。
乙、被告戊○○方面：
  一、聲明：駁回原告之訴。
  二、陳述：原告所述不實在，兩百萬部分是抵押借款，一百萬是信用借款。其餘三
            位被告均未在借據上簽名，他們的名字均是我簽的印章是我蓋的。兩筆
            借款均未繳息，我打算處分土地償還借款。
丙、被告丙○○、丁○○及甲○方面：
  一、聲明：駁回原告之訴。
  二、陳述：借據上的簽名均不是我們簽的。約定書上雖然是我們簽的但那是先前的
            借款已清償完畢。
    理    由
一、本件原告主張被告戊○○於八十八年八月三十日邀同其餘被告丙○○、丁○○、
    甲○為連帶保證人，向原告借款貳佰萬元正，約定八十九年八月三十日到期清償
    ，利率隨本行基本放款利率八．五二％減年率○．二三％機動調整之，現按年息
    百分之八．二九計付利息，遲延履行時，除仍按上開利率計息外，逾期在六個月
    以內依上開利率加十％超逾六個月部份依上開利率加二十％計算違約金。詎借款
    後，自八十八年十二月三十日起即未按期付息，利息亦僅付至八十八年十二月二
    十九日、尚欠本金貳佰萬元正；另被告戊○○於八十八年八月三十日邀同被告丙○○、丁○○為連帶保證人，向原告借款壹佰萬元正，約定每一個月為一期，分
    三十六期平均攤還本息，至九十一年八月三十日到期清償，利率隨本行基本放款
    利率八．五二加年率○．八八％機動調整之，現按年息百分之九．四計付利息，
    遲延履行時，除仍按上開利率計息外，逾期在六個月以內依上開利率加十％超逾
    六個月部份依上開利率加二十％計算違約金。詎借款後自八十八年十二月三十日
    起即未按期付本息，利息亦僅付至八十八年十二月二十九日，尚欠本金玖拾萬貳
    仟貳佰肆拾柒元正。被告戊○○對於原告主張借款未清償之事實並不爭執，其餘
    被告丙○○、丁○○及甲○則以借據上之簽名蓋章均係被告戊○○未經渠等同意
    之情況下所為，渠等既未在借據上簽名蓋章字不須負清償借款之責等語置辯。
二、本件原告主張之事實，業據其提出借據影本二紙、授信約定書影本、借款電腦明
    細表、放款利率歷史資料表、契據條款變更契約影本各乙份為證，被告戊○○亦
    不加爭執，應堪信為真實。
三、被告丙○○、丁○○及甲○均辯稱：先前雖曾擔任被告戊○○之連帶保證人向原
    告銀行借款，但均已清償完畢，本件系爭之借據上之簽名非伊等所簽，印章亦非
    伊等所蓋用，伊等未授權同案被告戊○○簽名蓋章，事後亦未承認戊○○代為簽
    名及蓋章之行為云云，被告戊○○雖亦附和其等之說詞。然查，系爭二百萬元之
    借款係在八十七年九月十五日貸放，原應在八十八年九月十五日到期換單展延，
    被告戊○○提早在八十八年八月三十日辦理展延手續，其間被告戊○○要求調降
    利率，因提出之連帶保證人即其餘被告之印鑑與原留存在原告銀行之印鑑不符，
    乃於八十七年十一月十六日簽署變更契約書申請調降利率同時，再次進行對保手
    續，系爭二百萬元及一百萬元借款之借據上所蓋用除被告戊○○外其餘被告之印
    鑑均與重行對保後之印鑑相符等情，業據原告陳述在卷，核與原告提出之契據條
    款變更契約影本乙份及更換印鑑申請書影本、印鑑卡影本各三份為證。依一般銀
    行放款之實務，如原客戶在該金融機構留存有印鑑資料，日後該客戶與銀行間之
    往來均以該印鑑為準，亦即如蓋用該印鑑在借據上則銀行即可認定係該客戶自己
    之行為而予以貸放款項，此與地政機關受理不動產所有權移轉或設定負擔申請登
    記之案件時，如義務人提出之申請書上蓋用之印章與其在戶政機關所留存之印鑑
    張相符，即可准予登記之道理相同。縱使事後該客戶或義務人加以否認，對銀行
    或地政機關而言，係屬善意之第三人，應受法律之保護。故被告丙○○、丁○○
    及甲○等人抗辯稱系爭借據上之簽名蓋章均係被告戊○○在未經伊等授權下所為
    ，伊等對於該二筆借款均不須負連帶清償之責，顯無理由。
四、從而，原告依消費借貸及連帶保證契約請求被告連帶給付原告貳佰萬元正及自八
    十八年十二月三十日起至清償日止，按年息百分之八．二九計算之利息，及自八
    十九年一月三十一日起至八十九年七月三十日止，按上開利率百分之十，自八十
    九年七月三十一日起至清償日止，按上開利率百分之二十計付違約金；被告戊○○、丙○○、丁○○應連帶給付原告玖拾萬貳仟貳佰肆拾柒元正及自八十八年十
    二月三十日起至清償日止，按年息百分之九．四計算之利息，及自八十九年一月
    三十一日起至八十九年七月三十日止，按上開利率百分之十，自八十九年七月三
    十一日起止清償日止，按上開利率百分之二十計付違約金，為有理由，應予准許
    。
五、據上論結，原告之訴為有理由，依民事訴訟法第七十八條、第八十五條第二項判
    決如主文。
中      華      民      國    八十九    年      九      月      四      日
~B臺灣嘉義地方法院民事第一庭
~B    法  官  曾文欣
右正本係照原本作成
如對本判決上訴須於判決送達後廿日內向本院提出上訴狀
中      華      民      國    八十九     年     九      月      六     日
~B    書記官   陳桂華


司法院資訊處製作；財團法人民間司法改革基金會備份。
